最高法院刑事判決                              八十六年度台上字第五二二一號
    上  訴  人  甲○○
    選任辯護人  陳漢洲律師
右上訴人因違反麻醉藥品管理條例案件，不服台灣高等法院台中分院中華民國八十六
年六月十二日第二審判決（八十六年度上訴字第七三九號，起訴案號：台灣台中地方
法院檢察署八十四年度偵字第一○三八七號），提起上訴，本院判決如左：
    主  文
原判決撤銷，發回台灣高等法院台中分院。
    理  由
本件原判決認定上訴人甲○○意圖營利，於民國八十一年十一月左右，在台中市○○
路與中華路交岔口其所經營之海產小吃店，以每兩新台幣（下同）五千元之價格，一
次售賣六兩，計三萬元之化學合成麻醉藥品安非他命予黃慶德（經檢察官另案起訴後
死亡）。黃慶德留供其自己吸用至八十二年二月間因偽造文書案入監執行。八十三年
十一月間出獄後，又取出吸用，迄八十四年三月三十日十七時許，因持有其所剩餘之
安非他命在彰化縣芳苑鄉○○村○○路○段三四六巷旁為警查獲，當場扣得黃慶德所
持有之安非他命十七包（原重量含包裝計一四七‧四四二公克，驗餘重量含包裝計一
四七‧三九一公克，扣於另案八十四年度偵字第二四三四號黃慶德被訴違反麻醉藥品
管理條例一案中），上訴人乃被警循線查獲等情。因而撤銷第一審諭知上訴人無罪之
判決，改判論處上訴人非法販賣化學合成麻醉藥品罪刑。固非無見。
惟查：(一)審理事實之法院，對於案內一切與論罪科刑有關之證據，除認為不必要者外
，均應詳為調查，然後基於調查所得之心證，以為判斷之基礎，故證據雖已調查，若
尚有其他必要部分並未調查，即與證據未經調查無異，仍難據為被告有利或不利之認
定。本件原判決認定上訴人有販賣化學合成麻醉藥品安非他命犯行，無非以證人黃慶
德在警訊時及檢察官偵查中之證述，以及黃慶德指認上訴人之口卡不致有誤，為其主
要論據。惟上訴人始終否認有販賣安非他命之犯行。查依卷存訴訟資料，黃慶德於八
十四年三月三十日二十三時四十分在二林警察分局刑事組證稱：「我是八十一年十一
月間，在台中市○○路與中山路口，向甲○○以每兩五千元，共購得六兩許，約三萬
元許，我因自己有吸食一部分，直至八十二年二月間，我因犯偽造文書罪，必須執行
，因而才將剩餘之安非他命，藏放於上述地點之小巷內。八十三年十二月出獄後，才
至該藏放處所取出後再吸食，才會被警方查獲時，只剩一百六十公克……」（警卷）
，八十四年七月二十九日上午在檢察官偵查時證稱：「戶口卡相片很像甲○○」（偵
字第一○三八七號卷第十三頁背面、警卷）各等語。倘若不虛，黃慶德既於八十一年
十一月間，向上訴人購買安非他命六兩，其又有吸用安非他命之習慣。則至八十四年
三月三十日被警查獲時，已有二年餘之久，何以尚剩餘安非他命有一百六十公克之多
﹖何況，其復供稱安非他命是在台中市○○路那裡買的，一天吸一次，或很多天吸一
次（見影印偵字第二四三四號卷第九、二二頁），所供並不一致。又稱向上訴人買入
安非他命後，即將之藏置台中市○○路與中山路交岔口之小巷內云云（見二林警察分
局卷第四頁）。而安非他命存置室外，可保存多久不致變質﹖黃慶德住居彰化縣伸港
鄉，每日為吸用安非他命，竟遠赴台中市取出吸用，不能謂與事理無違。且黃慶德所
供服刑、假釋之時間，與卷內資料（訴緝卷第三二－三五頁）所示，亦不相符。其所
為不利於上訴人之供述，與事實相符否﹖頗滋疑問。是其事逾三年後，被警查獲之上
開安非他命，確否係於八十一年十一月間，向上訴人所購買，猶堪研求。事實尚欠明
瞭，遽論上訴人以販賣化學合成麻醉藥品罪刑，非無速斷。(二)有罪之判決書事實一欄
，為適用法令之依據，應將法院依職權認定與犯罪構成要件有關之事項，詳記於事實
欄，然後於理由內逐一說明其憑以認定之證據，使事實及理由兩相一致，方為合法。
若事實未有此記載，而理由加以說明，為理由失其依據，如事實有此記載，理由未予
說明，則為理由不備，按諸刑事訴訟法第三百七十九條第十四款規定，其判決當然為
違背法令。而麻醉藥品管理條例第十三條之一第二項第一款之非法販賣化學合成麻醉
藥品罪，以行為人有營利目的（意思），而販入或賣出化學合成麻醉藥品或二者兼而
有之之行為者，為其構成要件，故行為人有無此項犯罪目的條件（營利意思），自應
於事實欄內為詳實之記載，然後於理由內說明其憑以認定之證據，始稱適法。本件原
判決事實欄內雖記載上訴人之販賣安非他命，有此項營利之意思，但理由內並未說明
其憑以認定上訴人有營利之證據，難謂無理由不備之違法。上訴意旨指摘原判決不當
，尚非全無理由，應認有撤銷發回更審之原因。
據上論結，應依刑事訴訟法第三百九十七條、第四百零一條，判決如主文。
中      華      民      國    八十六    年      九      月      四      日
                              最高法院刑事第八庭
                                  審判長法官  紀  俊  乾
                                        法官  楊  商  江
                                        法官  黃  正  興
                                        法官  丁  錦  清
                                        法官  陳  世  雄
      右正本證明與原本無異
                                              書  記  官
中      華      民      國    八十六    年      九      月      八      日
